【裁判字號】    95,聲,2305
【裁判日期】    951229
【裁判案由】    返還擔保金
【裁判全文】
臺灣高雄地方法院民事裁定              95年度聲字第2305號
聲  請  人  布萊恩工程公司
                      區郵政第.
法定代理人  乙○○○○○○○○.
相  對  人  土耳其商BAP航業公司
                      瑞和屯街.
法定代理人  甲○○○○○○
上列當事人間聲請返還擔保金事件，本院裁定如下：
  主  文
聲請駁回。
  理  由
一、按應供擔保之原因消滅者，或訴訟終結後，供擔保人證明已
    定20日以上期間催告受擔保利益人行使權利而未行使者，法
    院應依供擔保人之聲請，以裁定命返還其提存物，民事訴訟
    法第104 條第1 項第1 款、第3 款分別定有明文。又上開規
    定，於其他依法令供訴訟上之擔保者準用之，同法第106 條
    前段亦著有明文。次按因釋明假扣押之原因而供之擔保，係
    擔保債務人因假扣押所應受之損害，故必待無損害發生，或
    債權人本案勝訴確定，或就發生之損害已經賠償時，始得謂
    供擔保之原因消滅，最高法院民國53年台抗字第279 號判例
    要旨可資參照。
二、聲請意旨略以：聲請人與相對人間前因損害賠償事件，聲請
    人前遵本院82年度訴字第1542號民事裁定，為供訴訟費用之
    擔保，曾提供新台幣（下同）100,728 元為擔保金（下稱系
    爭擔保金），並以本院83年度存字第2304號提存事件提存在
    案；又因同一事件，依本院82年度全字第1160、1147號民事
    裁定，分別提供1,600,000 元各為擔保，以本院82年度存字
    第3188、3242號事件提存後聲請假扣押強制執行（下稱假扣
    押事件）在案。茲因上開事件，分別經本院82年度訴字第15
    42號、台灣高等法院高雄分院87年度上更（二）字第81號及
    最高法院90年度台上字第1581號判決聲請人敗訴，訴訟費用
    應由聲請人負擔確定，相對人遂持上開確定判決，聲請確定
    訴訟費用，經本院90年度聲字第1268號（下稱確定費用事件
    ）裁定聲請人應負擔之訴訟費用為50,954元；嗣聲請人主張
    系爭擔保金之供擔保原因消滅且訴訟已告終結，曾以經台灣
    台北地方法院公證處認證之催告函，催告受擔保利益人即相
    對人於21日內行使權利，該催告函於90年12月10日送達相對
    人，相對人逾期未行使，遂請求扣除上開其應負擔之訴訟費
    用後，返還剩餘部分之擔保金，亦經本院91年度聲字第543
    號裁定准予返還系爭擔保金其中49,774元之部分，聲請人已
    據此以本院92年度取字第317 號事件取回該部分擔保金。現
    以上開相同緣由，依首開規定，聲請發還系爭擔保金剩餘之
    50,954元，並提出上開民事裁定、判決書、提存書、取回提
    存物請求書、本院發還提存金有價證券貴重物品通知為證。
三、經查，聲請人主張依上開民事裁定，提存100,728 元為訴訟
    費用之擔保，嗣經取回其中49,774元等情，經本院依職權調
    閱上開卷宗審核屬實，固堪採認。惟聲請人因本案敗訴確定
    ，而應負擔本案訴訟費用50,954元乙節，除據聲請人自承如
    前外，亦據本院依職權調取上開確定費用事件卷宗查核無訛
    ，顯見相對人就本案訴訟費用所生之損害確定為50,954元，
    聲請人復未舉證證明業已賠償相對人此部分之損害，則揆諸
    首揭說明，本件與「應供擔保之原因消滅」之情形並不相符
    ；又聲請人雖主張已合法催告相對人行使權利云云，惟細究
    上開催告函之內容，聲請人僅催告相對人就上開假扣押事件
    所受損害行使權利，並未提及本案訴訟費用之部分，此有該
    催告函及其英譯本、認證書、收件回執（見本院91年度聲字
    第543 號卷第20至24頁）為證，自難認聲請人已為合法之催
    告，是本件與民事訴訟法第104 條第1 項第3 款「訴訟終結
    」應返還擔保金之情形亦屬有間。況本件相對人就擔保訴訟
    費用之擔保金部分，業已取得確定費用事件之裁定，確定聲
    請人應負擔之訴訟費用為50,954元，亦難謂相對人尚未依法
    行使權利。從而，聲請人聲請返還擔保金，於法不合，為無
    理由，應予駁回。
中    華    民    國    95    年    12    月    29    日
                  民事第五庭  法  官  毛妍懿
上為正本係照原本作成。
如不服本裁定應於送達10日內向本院提出抗告狀，並繳納裁判費
新台幣1,000元。
中    華    民    國    95    年    12    月    29    日
                              書記官  王淑娟


司法院資訊處製作；財團法人民間司法改革基金會備份。
